臺灣苗栗地方法院刑事判決
110年度金訴字第135號
公  訴  人  臺灣苗栗地方檢察署檢察官
被      告  蔡家銘


上列被告因違反洗錢防制法等案件，經檢察官提起公訴（110年
度偵字第4296號、110年度偵字第6348號），因被告於本院準備
程序中，就被訴之事實為有罪之陳述，經本院告知簡式審判程序
意旨，並聽取當事人之意見後，本院合議庭裁定改依簡式審判程
序審理，判決如下：
    主    文
丙○○幫助犯洗錢防制法第十四條第一項之洗錢罪，處有期徒刑壹
月，併科罰金新臺幣壹萬元，罰金如易服勞役，以新臺幣壹仟元
折算壹日。緩刑貳年，緩刑期間付保護管束，並應接受法治教育
貳場次。
    犯罪事實
一、丙○○預見將銀行帳戶之存摺、提款卡及密碼提供他人時，有
    供不法詐騙份子利用，而幫助他人為財產犯罪之虞，且自該
    帳戶提領詐得款項後即會造成金流斷點、隱匿該犯罪所得之
    去向，產生逃避國家追訴、處罰之效果，竟基於縱若有人持
    其銀行帳戶存摺、提款卡及密碼作為犯罪工具使用亦不違反
    其本意之幫助他人詐欺取財及幫助洗錢之不確定故意，於民
    國110年4月4日某時，在位於苗栗縣苗栗市中苗里麥當勞附
    近之統一超商，以店到店寄送包裹之方式，將其申辦凱基商
    業銀行帳號：00000000000000號帳戶（下稱凱基帳戶）之存
    摺及提款卡，寄交予真實姓名、年籍均不詳之成年人收受，
    另透過通訊軟體LINE提供密碼給該成年人。嗣該成年人與其
    同夥（無證據證明有3人以上或未滿18歲之人）在取得凱基
    帳戶之存摺、提款卡、密碼後，即共同意圖為自己不法所有
    ，基於詐欺取財之犯意聯絡，於如附表所示之時間，以如附
    表所示之方法聯繫如附表所示之被害人，致各被害人陷於錯
    誤，分別於如附表所示之匯款時間，匯款如附表所示之金額
    至凱基帳戶內，旋於同日遭提領一空，產生隱匿犯罪所得去
    向之結果。
二、案經甲○○訴由苗栗縣警察局竹南分局、乙○○訴由桃園市政府
    警察局大園分局報告臺灣苗栗地方檢察署檢察官偵查起訴。
    理    由
壹、證據能力之說明
　　本件被告丙○○所犯非死刑、無期徒刑或最輕本刑有期徒刑三
    年以上之罪，亦非高等法院管轄第一審案件，且於準備程序
    進行中，被告先就被訴事實為有罪之陳述，經告以簡式審判
    程序之旨，並聽取當事人之意見後，本院依刑事訴訟法第27
    3條之1第1項之規定，裁定由受命法官獨任進行簡式審判程
    序，是本件之證據調查，依刑事訴訟法第273條之2規定，不
    受同法第159條第1項、第161條之2、第161條之3、第163條
    之1及第164條至第170條規定之限制，合先敘明。
貳、實體方面
一、上開犯罪事實，訊據被告於本院審理中坦承不諱，核與告訴
    人乙○○、甲○○（下合稱告訴人2人）於警詢時證述之情節相
    符【見臺灣苗栗地方檢察署110年度偵字第4296號卷（下稱
    偵4296卷）第31至36頁，同署110年度偵字第6348號卷（下
    稱偵6348卷）第33至43頁】，並有被告之凱基帳戶客戶基本
    資料、台外幣對帳單報表查詢、告訴人乙○○之存摺內頁、網
    路銀行交易明細、通話紀錄、告訴人甲○○之提款卡影本、網
    路銀行交易明細、通話紀錄、對話紀錄附卷可考（見偵4296
    卷第77至83頁，偵6348卷第21至29、77至79、105至107、11
    3頁），足認被告之任意性自白與事實相符，洵值採信。故
    本案事證明確，被告犯行堪以認定，應依法論科。
二、論罪科刑：
  ㈠按刑法上之幫助犯，係對於犯罪與正犯有共同之認識，而以
    幫助之意思，對於正犯資以助力，且未參與實施犯罪之行為
    者而言（最高法院84年度台上字第5998號、88年度台上字第
    1270號判決意旨參照）。查被告將凱基帳戶之存摺、提款卡
    及密碼交予他人使用，使他人得基於詐欺取財之犯意對告訴
    人2人施加詐術，致使渠等陷於錯誤，聽從指示匯款後旋遭
    提領一空，進而受有財產損害，並造成隱匿犯罪所得去向之
    結果；惟被告僅單純提供帳戶供人使用，且卷內亦無證據證
    明被告有參與詐欺取財、洗錢犯行之構成要件行為，應認純
    係出於幫助之意思而提供助力，揆諸前開說明，當屬幫助犯
    。是核被告所為，係犯刑法第30條第1項前段、第339條第1
    項之幫助詐欺取財罪、刑法第30條第1項前段、洗錢防制法
    第14條第1項之幫助洗錢罪。
  ㈡被告以一行為提供凱基帳戶，幫助他人先後對告訴人2人為詐
    欺取財犯行，為同種想像競合犯；又同時觸犯上開2罪名，
    為異種想像競合犯，應依刑法第55條前段規定，從一重之幫
    助洗錢罪處斷。
  ㈢刑之減輕事由：
　⒈按犯前二條之罪，在偵查或審判中自白者，減輕其刑，洗錢
    防制法第16條第2項定有明文。查被告就本案幫助洗錢之犯
    行，業於本院審理中坦承不諱（見本院卷第146、156頁），
    應依上開規定減輕其刑。
  ⒉被告係基於幫助之犯意而為之，為幫助犯，應依刑法第30條
    第2項規定，按正犯之刑減輕之；又被告有上開2種減輕其刑
    之事由，爰依法遞減之。
  ㈣爰以行為人之責任為基礎，審酌日常生活中，不法之徒利用
    人頭帳戶進行詐騙他人錢財犯行，經傳播媒體多所報導，政
    府機關亦廣為宣導，一般稍具知識之人，對此情形均難諉以
    不知。則被告既為成年人，且具有通常生活智識及經驗，理
    應對於提供帳戶予他人，可能遭他人作為犯罪工具使用、更
    將造成犯罪偵查機關追查贓款、查獲犯罪行為人之困難有所
    認識，竟率然提供凱基帳戶供他人為不法使用，助長詐欺取
    財犯罪風氣，並使詐欺不法所得真正去向、所在得以獲得隱
    匿，對社會秩序有重大危害，所為實有不該；兼衡被告犯後
    終能坦承犯行、正視己過，再參酌其未實際參與本案詐欺取
    財、洗錢之犯行，可責難性較輕，與犯罪動機、手段、目的
    ，自陳高職畢業之智識程度，現從事拉線工程師，每月收入
    約新臺幣40,000元，與父母、子女同住，需負擔子女生活費
    用之家庭生活狀況（見本院卷第156至157頁），及告訴人2
    人所受之損害等一切情狀，量處如主文所示之刑，並就罰金
    刑部分諭知易服勞役之折算標準，以資懲儆。
  ㈤又被告未曾因故意犯罪受有期徒刑以上刑之宣告，有臺灣高
    等法院被告前案紀錄表在卷可憑，其因貪圖金錢利益致罹刑
    典，固非可取；惟本院認刑罰固屬國家對於犯罪之人，以剝
    奪法益之手段，所加之公法制裁，惟其積極目的，則在預防
    犯人之再犯，故對於初犯、惡性未深者，若因偶然觸法即置
    諸刑獄，自非刑罰之目的。本案被告供稱係為謀求貸款，方
    交出凱基帳戶之存摺、提款卡予他人（見本院卷第77至79頁
    ），而犯後已對本案犯行均坦承不諱，且未有誤導偵查方向
    之情狀，是本院認被告經本案偵、審程序，應已深刻體會謹
    慎篤行之重要性，將來得敦促其對自我行為之控制，應透過
    正當、透明之管道求取金錢，信無再犯之虞，故本案所宣告
    之刑以暫不執行為適當，爰依刑法第74條第1項第1款規定，
    予以宣告緩刑2年，以勵自新。另為促使被告尊重法律規範
    秩序，強化其法治觀念，本院認有課予被告一定負擔之必要
    ，爰參酌被告之職業、資力、年紀等情，依刑法第74條第2
    項第8款規定，命被告應於緩刑期間接受2場次之法治教育課
    程；併依刑法第93條第1項第2款規定，諭知被告於緩刑期間
    付保護管束，俾予適當追蹤及輔導，以符合緩刑目的。倘被
    告違反上開負擔情節重大，足認原宣告之緩刑難收其預期效
    果，而有執行刑罰之必要，依刑法第75條之1第1項第4款規
    定，得撤銷緩刑之宣告，併予敘明。
三、沒收部分：
　㈠按幫助犯係指就他人之犯罪加以助力，使其易於實行之積極
    或消極行為而言。其犯罪態樣與實行犯罪之正犯有異，所處
    罰者乃其提供助力之行為本身，而非正犯實行犯罪之行為。
    因此幫助犯不適用責任共同之原則，對正犯所有供犯罪所用
    或因犯罪所得之物，勿庸併為沒收之宣告（最高法院100 年
    度台上字第2500號判決意旨參照）。是被告既非為實行本案
    詐欺取財犯行之人，依卷內證據資料又無從認定被告有實際
    取得任何犯罪所得，參諸上開說明，就他人實行詐欺取財犯
    行之犯罪所得，自毋庸對被告諭知沒收或追徵。
  ㈡又按犯第14條之罪，其所移轉、變更、掩飾、隱匿、收受、
    取得、持有、使用之財物或財產上利益，沒收之，洗錢防制
    法第18條第1項前段固有明文。惟被告既非實際上提領款項
    之人，無隱匿詐欺贓款之犯行，尚非洗錢防制法第14條第1
    項之正犯，自無上開條文適用。
  ㈢另就被告凱基帳戶之存摺、提款卡，雖交付他人作為幫助詐
    欺取財、幫助洗錢所用，惟該帳戶已被列為警示戶，無法再
    供交易使用，且存摺、提款卡本身之價值甚低，復未扣案，
    因認尚無沒收之實益，其沒收不具有刑法上之重要性，故依
    刑法第38條之2第2項規定，亦不予宣告沒收，併予敘明。
據上論斷，應依刑事訴訟法第273條之1第1項、第299條第1項前
段，洗錢防制法第2條第2款、第14條第1項、第16條第2項，刑法
第11條前段、第30條第1項前段、第2項、第339條第1項、第55條
、第42條第3項前段、第74條第1項第1款、第2項第8款、第93條
第1項第2款，刑法施行法第1條之1第1項，判決如主文。
本案經檢察官呂宜臻提起公訴，檢察官林宜賢到庭執行職務。
中　　華　　民　　國　　111 　年　　 5　　月　　11　　日
                  刑事第四庭  法  官  申惟中
以上正本證明與原本無異。　　　　　　　　　　　　　　　　如不服本判決應於收受判決後20日內向本院提出上訴書狀，並應敘述具體理由。其未敘述上訴理由者，應於上訴期間屆滿後20日內向本院補提理由書(均須按他造當事人之人數附繕本)「切勿逕送上級法院」。告訴人或被害人如對本判決不服者，應具備理由請求檢察官上訴，其上訴期間之計算係以檢察官收受判決正本之日期為準。　　　　　　　　　　　　　　　　　　　　　　　    　　　　　　　　　　　　　書記官　陳邦旗　　　　　　
中　　華　　民　　國　　111 　年　　5 　　月　　11　　日
附錄本案論罪科刑法條：
中華民國刑法第30條
幫助他人實行犯罪行為者，為幫助犯。雖他人不知幫助之情者，
亦同。
幫助犯之處罰，得按正犯之刑減輕之。
　
中華民國刑法第339條
意圖為自己或第三人不法之所有，以詐術使人將本人或第三人之
物交付者，處 5 年以下有期徒刑、拘役或科或併科 50 萬元以
下罰金。
以前項方法得財產上不法之利益或使第三人得之者，亦同。
前二項之未遂犯罰之。
　
洗錢防制法第14條
有第二條各款所列洗錢行為者，處 7 年以下有期徒刑，併科新
臺幣 5 百萬元以下罰金。
前項之未遂犯罰之。
前二項情形，不得科以超過其特定犯罪所定最重本刑之刑。

附表：
編號 被害人    時  間 方  法 匯款時間 金額 （新臺幣）  1 乙○○ 110年4月6日18時許 該成年人與其同夥撥打電話予乙○○，佯稱為日本怪獸美妝學院、台北富邦銀行人員，並詐稱：因誤訂12件服飾，若要取消訂單，須將帳戶內款項分次轉帳至各帳戶以避免遭扣款云云，致乙○○陷於錯誤，依指示匯款。 110年4月6日20時8分許 49,985元     110年4月6日20時9分許 13,123元  2 甲○○ 110年4月6日20時許 該成年人與其同夥撥打電話予甲○○，佯稱為日本怪獸美妝學院及台新銀行客服陳主任，並詐稱：因網站疏失，誤訂1筆價值8800元高級會員年費，須轉帳款項確認取消云云，致甲○○陷於錯誤，依指示匯款。 110年4月6日20時21分許 49,989元     110年4月6日20時23分許 11,111元